臺灣彰化地方法院刑事判決
111年度訴緝字第44號
                                     111年度訴緝字第45號
                                     111年度訴緝字第46號
公  訴  人  臺灣彰化地方檢察署檢察官 
被      告  柳建霖



上列被告因加重詐欺等案件，經檢察官提起公訴（110年度偵字
第343號）及追加起訴（111年度偵字第1099號、111年度偵緝字
第82號），被告於本院準備程序進行中就被訴事實為有罪之陳述
，經本院合議庭裁定由受命法官獨任進行簡式審判程序，判決如
下：
    主  文
柳建霖犯如附表「宣告刑」欄所示之罪，各處如該欄各列所示之
刑及沒收。不得易科罰金之部分（附表編號1至4及編號6至8）應
執行有期徒刑壹年肆月，沒收部分併執行之。
    犯罪事實
一、柳建霖明知其並無動漫公仔、球鞋、卡通人物公仔等商品可
    供出售，亦無完成交易之真意，竟基於以詐欺方式取得財物
    之不法意圖，於民國110年1月間，以手機或電腦設備連接網
    際網路，分別使用通訊軟體LINE帳號暱稱「跳跳」、臉書帳
    號暱稱「歐巴馬」或「謝建華」登入通訊軟體LINE及臉書社
    團網站後，於附表所示時間，以附表所示方式，向附表所示
    被害人施用詐術，致其等均陷於錯誤，於附表所示時間，匯
    款至附表所示柳建霖帳戶或其所借用不知情之張智翔、周育
    瑰帳戶，柳建霖隨即將上開款項提領而出，並花用殆盡。嗣
    因如附表所示何致霖等人遲未收受所購買之商品，聯繫柳建
    霖未獲回應，始悉受騙，經報警處理而循線查悉上情。
二、案經何致霖、楊庭瑆、黃宗翰、郭韋成訴由彰化縣警察局田
    中分局報告臺灣彰化地方檢察署，許弘聖、梁偉任告訴暨臺
    灣彰化地方檢察署檢察官簽分偵辦，另經張上友訴由桃園市
    政府警察局桃園分局報告臺灣桃園地方檢察署呈請臺灣高等
    法院檢察署檢察長令轉臺灣彰化地方檢察署偵查起訴。
    理  由
一、程序事項、起訴書更正之說明：
　㈠關於110年度偵字第1009號追加起訴書所載的犯罪事實（即附
    表編號5），被告是透過網路至告訴人張上友徵求球鞋的社
    團網頁上去留言表示要賣鞋給張上友，而不是主動散布賣鞋
    的訊息，起訴法條原是引用「刑法第339條之4第1項第3款」
    ，經檢察官於本院準備程序中當庭更正為「刑法第339條第1
    項」之詐欺取財罪。　
　㈡本判決認定犯罪事實所引用之證據，被告柳建霖均不予爭執
    證據能力（本院111年5月2日審判筆錄參照）。依司法院110
    年2月1日院台廳司三字第1100003725號函文暨隨函檢附之「
    裁判書類簡化原則」所示：「有罪判決就證據能力部分，若
    當事人未爭執時，得不予說明」之意旨，本判決不予贅述關
    於證據能力之意見。
二、認定犯罪事實所憑之證據及理由：
　  被告對其於附表所示時間、地點，各以附表所示方式實施詐
    術，而取得取得不法利益等情，均於本院準備程序、審理時
    坦承不諱，並有告訴人何致霖、楊庭瑆、黃宗翰、郭韋成、
    梁偉任、許弘聖之警詢陳述、告訴人張上友之警詢及偵訊陳
    述、被害人羅仁皓之警詢陳述、證人張智翔之警詢及偵訊陳
    述、證人周育瑰之警詢及偵訊陳述、證人溫雅婷之警詢陳述
    在卷可稽。另有被告柳建霖之中華郵政社頭郵局帳號000-00
    000000000000號帳戶開戶資料及交易明細、證人張智翔(柳
    建霖友人)之聯邦銀行帳號000-000000000000號帳戶開戶資
    料及交易明細、證人周育瑰(柳建霖之母)之中華郵政社頭郵
    局000-00000000000000號帳戶開戶資料及交易明細、何致霖
    與「跳跳」之LINE對話紀錄、何致霖匯款之網路銀行轉帳明
    細截圖、楊庭瑆與「歐巴馬」之臉書訊息對話紀錄(內含網
    路銀行轉帳明細)、黃宗翰匯款之網路銀行轉帳交易結果、
    黃宗翰與「歐巴馬」之臉書訊息對話紀錄、郭韋成匯款之自
    動櫃員機交易明細、郭韋成與「歐巴馬」之臉書訊息對話紀
    錄、張上友以友人陳品諭帳戶匯款之網路銀行轉帳明細、張
    上友與「歐巴馬」通訊軟體Messenger之對話紀錄、陳品諭
    中國信託銀行帳戶交易明細、羅仁皓與暱稱「謝建華」在臉
    書通訊軟體MESSENGER之對話紀錄、溫雅婷帳戶(羅仁皓使用
    帳戶)轉帳之網路銀行轉帳明細、梁偉任與暱稱「謝建華」
    在臉書通訊軟體MESSENGER之對話紀錄、暱稱「謝建華」之
    臉書截圖、梁偉任匯款之網路銀行轉帳明細、許弘聖與暱稱
    「謝建華」在臉書通訊軟體MESSENGER之對話紀錄、許弘聖
    匯款之網路銀行轉帳明細、被告使用周育瑰帳戶提款卡提領
    之監視器影像翻拍照片在卷可稽，足證被告自白附表所示詐
    欺犯行與事實相符。綜上，本案事證明確，被告犯行堪以認
    定，應依法論科。
三、論罪科刑：
  ㈠被告以附表「詐欺時間及方式」欄所示之方式向告訴人及被
    害人等行騙，核被告如附表編號1至4、6至8所為，均係犯刑
    法第339 條之4第1項第3 款之以網際網路對公眾散布而犯詐
    欺取財罪。被告如附表編號5所為，係犯刑法第339條第1項
    之詐欺取財罪（起訴法條誤引為「刑法第339 條之4第1項第
    3 款」，業經檢察官當庭更正，已如前述）。
  ㈡又詐欺取財罪，係為保護個人之財產法益而設，行為人罪數
    之計算，應依遭詐騙之告訴人及被害人人數計算。是以被告
    所為如附表所示8次犯行間，犯意各別，行為互殊，應分論
    併罰。
　㈢爰以行為人之責任為基礎，審酌被告正值年少，不思以正當
    途徑獲取財物，而透過網路向不特定公眾，而為本案犯行，
    造成被害人財物損失，所為實值非難；另考量被告犯後坦承
    犯行，態度尚可，然未能賠償被害人所受損失，再酌以其詐
    騙手法、所獲得贓款等犯罪情節，及自述從事太陽能板裝置
    工作、目前無存款、父母因販毒在監（本院110年度訴字第9
    91號卷第186頁）等一切情狀，就被告所犯各罪，分別量處
    如附表「宣告刑」欄各列所示之刑，並衡酌其所犯各罪侵害
    法益之異同、對侵害法益之加重效應及時間、空間之密接程
    度，而為整體評價後，就不得易科罰金之部分，定應執行刑
    如主文所示。
四、犯罪所得之沒收：
　　按犯罪所得，屬於犯罪行為人者，沒收之，於全部或一部不
    能沒收或不宜執行沒收時，追徵其價額，刑法第38條之1第1
    項定有明文。被告於本案犯行獲得如附表所示被害人或告訴
    人之匯款，業據被告供述在卷，核屬被告之犯罪所得，被告
    並未賠償任何被害人，故認被告實際上仍享有該犯罪之不法
    利益，雖未扣案，自仍應依刑法第38條之1第1項前段、第3
    項規定宣告沒收，於全部或一部不能沒收或不宜執行沒收時
    ，追徵其價額。　　　　　 　　
據上論斷，應依刑事訴訟法第273條之1第1項、第299條第1項前
段，判決如主文。
本案經檢察官吳宇軒、詹雅評提起公訴，檢察官楊閔傑到庭執行
職務。
中　　華　　民　　國　　111 　年　　8 　　月　　18　　日
                  刑事第四庭  法    官  黃玉齡
以上正本證明與原本無異。
如不服本判決應於收受判決後20日內向本院提出上訴書狀，並應
敘述具體理由。其未敘述上訴理由者，應於上訴期間屆滿後20
日內向本院補提理由書（均須按他造當事人之人數附繕本），切
勿逕送上級法院。
告訴人或被害人對於判決如有不服具備理由請求檢察官上訴者，
其上訴期間之計算係以檢察官收受判決正本之日期為準。
中　　華　　民　　國　　110 　年　　8 　　月　　18　　日
                             書 記 官  吳育嫻
附錄本案論罪科刑法條全文：
中華民國刑法第339條
⑴意圖為自己或第三人不法之所有，以詐術使人將本人或第三人
  之物交付者，處5年以下有期徒刑、拘役或科或併科50萬元以
  下罰金。
⑵以前項方法得財產上不法之利益或使第三人得之者，亦同。
⑶前二項之未遂犯罰之。
　　　　　　　　　　　　　　 
中華民國刑法第339條之4
⑴犯第339條詐欺罪而有下列情形之一者，處1年以上7年以下有期
  徒刑，得併科1百萬元以下罰金：
　一、冒用政府機關或公務員名義犯之。
　二、三人以上共同犯之。
　三、以廣播電視、電子通訊、網際網路或其他媒體等傳播工具
      ，對公眾散布而犯之。
⑵前項之未遂犯罰之。　　
　　　　　　　　　　　　　　　 
【附表】
編號 被害人  詐欺時間及方式 被害人匯款時間及金額（新臺幣） 匯入帳戶     宣告刑      111年度訴緝字第44號      1 何致霖 (告訴) 柳建霖以LINE帳號暱稱「跳跳」在LINE通訊軟體「新北最大娃娃機商品交流」群組中貼文，佯稱要販售公仔娃娃之不實訊息，致何致霖因而陷於錯誤，於110年1月5日下單購買動漫公仔10隻，並依其指示匯款。 110年1月5日20時59分許，以網路銀行方式轉帳4,000元 中華郵政社頭郵局帳號000-00000000000000號柳建霖帳戶 柳建霖以網際網路對公眾散布而犯詐欺取財罪，處有期徒刑壹年。未扣案之犯罪所得新臺幣肆仟元沒收，於全部或一部不能沒收或不宜執行沒收時，追徵其價額。  2 楊庭瑆 (告訴) 柳建霖以臉書暱稱「歐巴馬」在「金證金仔行情交流」社團中貼文，佯稱要販售公仔娃娃之不實訊息，致楊庭瑆因而陷於錯誤，於110年1月5日下單購買海賊王公仔，並依其指示匯款。 110年1月6日16時14分許，以網路銀行方式轉帳1,260元。 同上 柳建霖以網際網路對公眾散布而犯詐欺取財罪，處有期徒刑壹年。未扣案之犯罪所得新臺幣壹仟貳佰陸拾元沒收，於全部或一部不能沒收或不宜執行沒收時，追徵其價額。 3 黃宗翰 (告訴) 柳建霖以臉書暱稱「歐巴馬」在臉書貼文，佯稱要販售公仔娃娃之不實訊息，致黃宗翰因而陷於錯誤，於110年1月11日分別下單購買動漫公仔3隻、2隻，並依其指示匯款。 110年1月11日10時38分許及110年1月11日19時49分許，以網路銀行方式分別轉帳3,600元、3,000元。 同上  柳建霖以網際網路對公眾散布而犯詐欺取財罪，處有期徒刑壹年。未扣案之犯罪所得新臺幣陸仟陸佰元沒收，於全部或一部不能沒收或不宜執行沒收時，追徵其價額。　 4 郭韋成 (告訴) 柳建霖以臉書帳號暱稱「歐巴馬」在臉書貼文，佯稱要販售公仔娃娃之不實訊息，致郭韋成因而陷於錯誤，於110年1月11日下單購買海賊王公仔10隻，並依其指示匯款。 110年1月11日19時57分許，以ATM方式匯款9,000元。 同上 柳建霖以網際網路對公眾散布而犯詐欺取財罪，處有期徒刑壹年壹月。未扣案之犯罪所得新臺幣玖仟元沒收，於全部或一部不能沒收或不宜執行沒收時，追徵其價額。 111年度訴緝字第45號(追加起訴)      5 張上友 (告訴) 張上友在「球鞋交易」社團網站上刊登徵求球鞋的貼文，柳建霖以臉書暱稱「歐巴馬」上述社團網站留言，佯稱要販賣球鞋，致張上友因而陷於錯誤，於110年1月30表示欲購買，並依柳建霖的指示匯款。 110年1月30日17時21分許，以網路銀行方式轉帳1萬3,060元(由友人陳品諭之帳戶轉帳）。 聯邦銀行號000-000000000000號張智翔帳戶 柳建霖犯詐欺取財罪，處有期徒刑參月，如易科罰金，以新臺幣壹仟元折算壹日。未扣案之犯罪所得新臺幣壹萬參仟零陸拾元沒收，於全部或一部不能沒收或不宜執行沒收時，追徵其價額。 111年度訴緝字第46號(追加起訴)      6 羅仁皓 柳建霖以臉書暱稱「謝建華」在「海賊王七龍珠代理金證證版公仔小賣場」社團中貼文，佯稱要販賣金證公仔之不實訊息，致羅仁皓因而陷於錯誤，於110年1月17日下單購買金證公仔，並依其指示匯款。 110年1月17日16時28分許，以網路銀行方式轉帳4,200元(由温雅婷帳戶轉帳)。 中華郵政社頭郵局帳號00000000000000號周育瑰帳戶 柳建霖以網際網路對公眾散布而犯詐欺取財罪，處有期徒刑壹年。未扣案之犯罪所得新臺幣肆仟貳佰元沒收，於全部或一部不能沒收或不宜執行沒收時，追徵其價額。 7 梁偉任 (告訴) 柳建霖以臉書暱稱「謝建華」在「娃娃機夾友寶物買賣區公仔模型美好」社團中貼文，佯稱要販賣公仔之不實訊息，致梁偉任因而陷於錯誤，於110年1月18日下單購買公仔，並依其指示匯款。 110年1月18日14時25分許，以網路銀行方式轉帳2,660元。 同上 柳建霖以網際網路對公眾散布而犯詐欺取財罪，處有期徒刑壹年。未扣案之犯罪所得新臺幣貳仟陸佰陸拾元沒收，於全部或一部不能沒收或不宜執行沒收時，追徵其價額。 8 許弘聖 (告訴) 被告以臉書暱稱「謝建華」在「娃娃機~商品討論買賣交流區」社團中貼文，佯稱要販賣公仔之不實訊息，致許弘聖因而陷於錯誤，於110年1月18下單購買動漫公仔10隻，並依其指示匯款。 110年1月18日20時45分許，以網路銀行方式轉帳9,000元。 同上 柳建霖以網際網路對公眾散布而犯詐欺取財罪，處有期徒刑壹年壹月。未扣案之犯罪所得新臺幣玖仟元沒收，於全部或一部不能沒收或不宜執行沒收時，追徵其價額。